臺灣屏東地方法院刑事判決　　　　　　 99年度交訴字第104號
公　訴　人　臺灣屏東地方法院檢察署檢察官
被　　　告　林建文
選任辯護人　蔡將葳律師
上列被告因業務過失致死案件，經檢察官提起公訴（99年度偵字
第7473號），嗣被告就被訴事實為有罪之陳述，經本院告知簡式
審判程序之旨，並聽取當事人之意見後，由本院合議庭裁定改由
受命法官獨任進行簡式審判程序，判決如下：
    主  文
林建文犯業務過失致人於死罪，處有期徒刑陸月，如易科罰金，
以新臺幣壹仟元折算壹日。緩刑年。
    事  實
一、林建文考領有職業聯結車駕駛執照，係新宏發交通股份有限
    公司之聯結車司機，為從事駕駛業務之人，其於民國99年1
    月29日下午5 時40分許，駕駛車號127-GP號曳引車（後拉拖
    車車號41-PE 號），沿屏東縣九如鄉○里路西向東方向行駛
    ，行經九里路與大坵路紅綠燈號誌交叉路口（下稱前開交叉
    路口）時，本應注意車前狀況，隨時保持必要之安全措施，
    且行車時速不得超過50公里，而依當時情形天候晴朗，有晨
    或暮光，柏油路面乾燥無缺陷、障礙物，且視距良好，並無
    不能注意之情事，竟疏於注意，即貿然以時速58公里以上之
    速度沿九如路西往東方向穿越前開交叉路口，且復未注意前
    方之狀況，適有陳耀宗騎乘車號NH7-652 號重型機車搭載黃
    建誌，未遵守交通號誌且疏未注意車前狀況，沿大坵路由北
    往南行駛欲穿越前開交叉路口，2 車遂發生碰撞，前開機車
    因而卡於上開曳引車車前拖行，形成長達42公尺之刮地痕，
    上開曳引車則遺有21.5公尺之煞車痕，並致陳耀宗因頭部外
    傷併顱骨骨折而當場死亡；黃建誌則受有頭部外傷、手腳多
    處擦傷、右小腿撕裂傷口併肌肉受傷約6 公分×10公分等傷
    害（黃建誌受傷部份業於偵查中撤回告訴）。林建文於肇事
    後，在未有偵查犯罪職務之機關或公務員發覺其為犯罪人前
    ，即撥打110 電話報案，並向處理本件道路交通事故，尚不
    知肇事者為何人之屏東縣警察局里港分局警員供承其肇事犯
    罪，自首並接受裁判。
二、案經陳耀宗之父陳順明告訴暨臺灣屏東地方法院檢察署檢察
    官相驗後自動簽分偵查起訴。
    理  由
一、按除被告所犯為死刑、無期徒刑、最輕本刑為3 年以上有期
    徒刑之罪或高等法院管轄第一審案件者外，於第一次審判期
    日前之準備程序進行中，被告先就被訴事實為有罪之陳述時
    ，審判長得告知被告簡式審判程序之旨，並聽取當事人、代
    理人、辯護人及輔佐人之意見後，裁定進行簡式審判程序，
    刑事訴訟法第273 條之1 第1 項定有明文。經核本件被告林
    建文所犯係死刑、無期徒刑、最輕本刑為3 年以上有期徒刑
    以外之罪，其於準備程序中就被訴事實為有罪之陳述，經法
    官告知簡式審判程序之旨，並聽取公訴人、被告之意見後，
    本院爰依首揭規定，合議裁定由受命法官獨任進行簡式審判
    程序。是本案之證據調查，依同法第273 條之2 規定，不受
    同法第159 條第1 項、第161 條之2 、第161 條之3 、第16
    3 條之1 ，及第164 條至170 條所規定證據能力認定及調查
    方式之限制，合先敘明。
二、訊據被告林建文對於上揭事實坦承不諱，核與證人即告訴人
    陳耀宗之父陳順明、證人黃建誌於偵查中之證述情節相符，
    並有屏東縣警察局里港分局道路交通事故現場圖、道路交通
    事故調查報告表(一)(二)（見相卷第5 至7 頁）、勘察照片31張
    （見相卷第56至71頁）及現場照片13張（見相卷第23至29頁
    ）等附卷可稽。又被害人陳耀宗因本件車禍受有頭部外傷併
    顱骨骨折而當場死亡之事實，業經臺灣屏東地方法院檢察署
    檢察官督同法醫師相驗屬實，有相驗筆錄、相驗屍體證明書
    （見相卷第30至31頁）、檢驗報告書（見相卷第38至42頁）
    及相驗照片19幀（見相卷第45至54頁）等附卷可憑。再按行
    車速度，依速限標誌或標線之規定，無速限標誌或標線者，
    行車時速不得超過50公里；及汽車行駛時，駕駛人應注意車
    前狀況，並隨時採取必要之安全措施，道路交通安全規則第
    93條第1 項第1 款及第94條3 項分別定有明文，此為一般汽
    車駕駛人所應注意並確實遵守之事項，且被告為考領有職業
    聯結車駕駛執照之人，有被告駕照影本（見相卷第19頁）及
    被告之汽車駕駛人查詢單（見本院卷第120 頁）等在卷可查
    ，是被告對上揭道路交通安全規定，自知悉甚詳，應當知所
    遵守；復衡案發當時天候晴朗，有晨或暮光，柏油路面乾燥
    無缺陷、障礙物，且視距良好，亦有前引道路交通事故調查
    報告表(一)在卷可按，並無不能注意之情事，詎被告駕駛上開
    曳引車，竟應注意、能注意而疏未注意，是被告上開駕駛行
    為確有過失，且肇致本件交通事故。再參以臺灣省高屏澎區
    車輛行車事故鑑定委員會（現已改制為臺灣省屏澎區車輛行
    車事故鑑定委員會，下稱行車事故鑑定委員會）就本件肇事
    責任之鑑定意見：被告林建文駕駛聯結車超速行駛有違規定
    （現場留有插車煞車痕長為21.5公尺，換算當時車速為約58
    公里以上）等語，有行車事故鑑定委員會99年4 月16日高屏
    澎鑑字第0996000988號函（見相卷第80頁）附卷可查，益可
    證被告駕車超速行駛為本件交通事故之肇因至明。至被告供
    述：伊遵行號誌行駛，而被害人係闖紅燈穿越該路口等語，
    經查：經本院於100 年6 月14日準備程序中勘驗前開交叉路
    口監視器翻拍畫面（見本院卷第73頁反面至第74頁正面），
    結果如下：
    (一)、方位：1.畫面由下至上為屏東縣九如鄉○○路北向南；
              2.畫面由右至左為屏東縣九如鄉○里路西向東；
              3.紅綠燈號誌：錄影畫面並無顯示紅綠燈號誌。
    (二)、時間：共為4分55秒；
    (三)、畫面內容（自影片3分鐘起開始紀錄）：
      1.3 分0 秒至3 分23秒：
        大坵路上北向南方向有銀色休旅車停等於路口。
      2.3 分23秒至3 分36秒：
        上開大坵路上停等之銀色休旅車往前直行，其後有藍色
        小貨車同向直行。
      3.3 分36秒至4 分0 秒：
        有摩托車沿九里路西向東方向停等於十字路口。
      4.4 分0 秒至4 分8 秒：
        上開停等摩托車啟動行駛，東西向九里路上亦有多輛摩
        托車及汽車行駛經過。
      5.4 分8 秒至4分24秒：
        一輛黑色自小客車自大坵路停等於十字路口。
      6.4 分24秒至4 分27秒：
        上開黑色小貨車自大坵路跨越十字路口。
      7.4 分27秒至4 分32秒：
        白色飼料車自九里路左轉至大坵路，被害人車輛從大坵
        路北往南方向行駛。
      8.4 分32秒至4 分37秒：
        被告行駛車輛自九里路西向東方向行駛撞擊被害人機車
       。
      9.4 分37秒至最後：
        有白色自小客車自九里路西向東方向欲穿越十字路口停
        於道路中央。另有一藍色自小客車同向行駛至路口，停
        於白色自小客車的後方。
    而前開路口號誌變換情形為：九里路綠燈40秒，接續黃燈5
    秒，接續該路口雙向全紅燈2 秒，再接續紅燈32秒；及大坵
    路綠燈25秒，接續黃燈5 秒，接續該路口雙向全紅燈2 秒，
    再接續紅燈47秒等情，有屏東縣政府警察局里港分局100 年
    6 月28日里警交字第1000009387號函所附屏東線號誌時制設
    計表（見本院卷第75至76頁）在卷可證。該監視器畫面既未
    就前開交叉路口號誌變化情形有所記錄，是關於其號誌之變
    化僅得就肇事前行經該路口之車輛動向，搭配前開時制設計
    表予以推算。經本院勘驗知畫面開始有大坵路上北向南方向
    銀色休旅車停等於路口，並於3 分23秒時往前直行，其後有
    藍色小貨車同向直行，故因可認該銀色休旅車3 分0 秒至3
    分23秒係行駛於大坵路上停等紅燈，於該銀色休旅車向前行
    之3 分23秒時大坵路號誌應已轉為綠燈；再自3 分23秒起加
    計大坵路綠燈秒數25秒、黃燈5 秒，可推算大坵路應於3 分
    53秒時轉為該路口雙向全紅燈，並於2 秒後（即3 分55秒）
    號誌轉為大坵路紅燈九里路綠燈，並以大坵路紅燈秒數47秒
    計，大坵路紅燈應維持至4 分42秒。而九里路部分則為：3
    分36秒至4 分0 秒有摩托車沿九里路西向東方向停等於十字
    路口，並於4 分8 秒時啟動行駛，同時東西向九里路上亦有
    多輛摩托車及汽車行駛經過，因可認該摩托車3 分36秒至4
    分0 秒係行駛於九里路上停等紅燈，該摩托車向前行駛之4
    分8 秒時九里路號誌應已轉為綠燈；再自4 分8 秒起加計九
    里路綠燈秒數40秒、黃燈5 秒，可推算九里路綠燈號誌可維
    持至4 分53秒。上開2 路段經計算結果在號誌變化之秒數部
    分雖未完全相符，惟上開號誌變化時間既係依該時段行經該
    路口之車輛動向情形所推算，該推算之結果自受各該車輛駕
    駛人之駕車習慣、對於號誌之反應時間及各該車輛之性能所
    影響（如駕駛人於號誌變化後須多少時間始能作出相應之反
    應，而各該駕駛人踩下油門後，其所駕車輛又需多少時間始
    能移動前進，均影響推算結果），是本院交叉比對上開2 計
    算結果（大坵路紅燈期間：3 分53秒至4 分42秒；九里路綠
    燈期間4 分8 秒至4 分53秒），因認其中重疊之4 分8 秒至
    4 分42秒期間應為九里路綠燈大坵路紅燈無訛。而被害人陳
    耀宗所駕機車既於4 分27秒起，大坵路號誌尚為紅燈時，沿
    大坵路由北往南行駛欲穿越前開交叉路口，而於4 分32秒至
    37秒間，九里路號誌為綠燈時，遭被告駕駛曳引車沿九里路
    由西往東方向在前開交叉路口撞擊，是被害人陳耀宗確有駕
    駛重機車未遵行交通號誌之情。再參以臺灣省車輛行車事故
    覆議鑑定委員會鑑定意見：依據現有調查跡證資料（監視錄
    影無顯示號誌燈號）無法確認孰車闖紅燈行駛，致本案因涉
    及號誌問題，本會未便遽予明確覆議；惟依據監視光碟顯示
    肇事情形與號誌時制設計表研析，本會認為：本案肇事以被
    害人陳耀宗重機車闖紅燈之可能性較大等語，有臺灣省車輛
    行車事故覆議鑑定委員會100 年9 月6 日覆議字第10062036
    15號函在卷可考，益可證被害人陳耀宗未遵行號誌亦為本件
    車禍肇因之一。然被害人陳耀宗雖就本件車禍之發生與有過
    失，惟此僅為過失比例之問題，被告既有超速行駛且未注意
    車前狀況之情形，其駕車行為即確有過失，則其駕車行為確
    與被害人陳耀宗之死亡結果間仍具有相當因果關係，至為灼
    明。是被告於上揭時、地與被害人陳耀宗發生車禍，以及被
    害人陳耀宗因而死亡之事實，堪以認定，則被害人陳耀宗之
    死亡與被告之過失行為間，即有相當因果關係。綜此，本件
    被告業務過失致人於死之犯行，事證明確，應予依法論科。
三、核被告林建文所為，係犯刑法第276 條第2 項之業務過失致
    死罪。被告於肇事後，在未有偵查犯罪職務之機關或公務員
    發覺其為犯罪人前，即即撥打110 電話報案，並向至車禍現
    場處理本件道路交通事故，尚不知肇事者為何人之屏東縣警
    察局里港分局交通事故處理小組警員供承其肇事犯罪，自首
    並接受裁判等情，有屏東縣政府警察局指揮中心受理110 報
    案紀錄單（見相卷第17頁）及被告99年1 月29日警詢筆錄（
    見相卷第9 頁）在卷可證，爰依刑法第62條前段之規定減輕
    其刑。茲審酌被告駕駛曳引車超速行駛，致被害人死亡，造
    成生命喪失而無從彌補之過失情節及其過失程度，並審酌被
    告學歷為國中畢業，家中尚有父母須奉養（業據被告供陳在
    卷，見本院卷第119 頁），且被告業與被害人之家屬於本院
    達成和解，有和解筆錄1 份（見交附民卷第27頁）在卷可查
    ，暨被告犯罪後坦承犯行態度尚佳等一切情狀，量處如主文
    所示之刑，併諭知易科罰金之折算標準。末查，被告前未曾
    受有刑之宣告，有臺灣高等法院被告前案紀錄表1 份在卷可
    憑，其因一時疏忽致犯本罪，且已與被害人家屬達成和解，
    信被告經此科刑之教訓，已足資警惕，應無再犯之虞，本院
    因認被告所受宣告之刑，以暫不執行為適當，併予宣告緩刑
    3 年，以啟自新。
據上論斷，應依刑事訴訟法第273 條之1 第1 項、第299 條第1
項前段，刑法第276 條第2 項、第62條前段、第41條第1 項前段
、第74條第1 項第1 款，刑法施行法第1 條之1 ，判決如主文。
本案經檢察官王光傑到庭執行職務。
中    華    民    國   100    年    11    月    29    日
                  交通法庭      法  官  薛侑倫
以上正本證明與原本無異。
如不服本判決應於收受判決後10日內向本院提出上訴書狀，並應
敘述具體理由；其未敘述上訴理由者，應於上訴期間屆滿後20日
內向本院補提理由書（均須按他造當事人之人數附繕本）「切勿
逕送上級法院」。
中    華    民    國   100    年    11    月    29    日
                                書記官  邱郁芸
附錄本案論罪科刑法條：
中華民國刑法第276條
（過失致死罪）
因過失致人於死者，處2 年以下有期徒刑、拘役或2 千元以下罰
金。
從事業務之人，因業務上之過失犯前項之罪者，處5 年以下有期
徒刑或拘役，得併科3 千元以下罰金。